臺灣高等法院刑事判決　　　　　　　　 94年度上易字第283號
上　訴　人　臺灣臺北地方法院檢察署檢察官
被　　　告　甲○○
上列上訴人因被告詐欺案件，不服臺灣臺北地方法院93年度易字
第1068號，中華民國94年1月12日第一審判決（起訴案號：臺灣
臺北地方法院檢察署93年度偵緝字第460號），提起上訴，本院
判決如下：
    主  文
上訴駁回。
    理  由
一、本案經本院審理結果，認第一審以公訴人起訴被告甲○○涉
    犯刑法第339條第1項之詐欺罪嫌，因不能證明被告犯罪而為
    無罪之諭知，經核並無不合，應予維持，並引用第一審判決
    書記載之證據及理由（如附件）。
二、檢察官上訴意旨則以：通常商務經濟交易法則上，一般公司
    調現或票貼均應於支票上填寫金額，被告身為玉生貿易有限
    公司（下稱玉生公司）負責人，使用票據至少有15年以上的
    習慣，深知票據使用方式與性質，尤其是委由他人代為調現
    時，為避免票據無效及遭他人冒填鉅額票款，理應填載明確
    金額，本案不僅支票金額均未填寫，便將第一銀行、中國商
    銀、彰化銀行、華南銀行等4家銀行之空白支票，交由一位
    伊不知姓名之他人使用，更未取得確定之聯絡方式，即被告
    空言以向王代書調現云云作為「幽靈抗辯」，顯與商務慣例
    不符，更有違常情。本件被告於偵查及審理中已自承其明知
    玉生公司經濟狀況在89年11、12月間早已拮据，需要財務週
    轉，而玉生公司卻於同年12月已無經營，是公司無力支付票
    款，竟仍交出第一銀行、中國商銀、彰化銀行、華南銀行等
    銀行之空白支票，任由他人填寫金額，嗣後根本無力兌現，
    以致於在90年間遭大量退票達60張，金額共1億1千1百48 萬
    2千4百2拾1元，足認交付支票當時確已無支付之能力，
　　顯有不法意圖，即有與他人共同詐欺之不確定故意等語並指
　  摘原判決不當。
三、按犯罪事實應依證據認定之，無證據不得認定其犯罪事實。
    刑事訴訟法第154條定有明文。又犯罪事實之認定，應憑真
    實之證據，倘證據是否真實尚欠明確，自難以擬制推測之方
    法，為其判斷之基礎；而認定犯罪事實之證據係指足以認定
    被告確有犯罪行為之積極證據而言，該項證據自須適合於被
    告犯罪事實之認定，始得採為斷罪資料（參照最高法院53年
    台上字第656號、29年上字第3105號判例），且刑事訴訟上
    證明之資料，無論其為直接或間接證據，均須達於通常一般
    之人均不致有所懷疑，而得確信其為真實之程度，始得據為
    有罪之認定，若其關於被告是否犯罪之證明未能達此程度，
    而有合理懷疑之存在，致使無從形成有罪之確信，根據「罪
    證有疑，利於被告」之證據法則，即不得遽為不利被告之認
    定（參照最高法院76年台上字第4986號判例）。其以情況證
    據（即間接證據）斷罪時，尤須基於該證據在直接關係上所
    可證明之他項情況事實，本乎推理作用足以確證被告有罪，
    方為合法，不得徒憑主觀上之推想，將一般經驗上有利被告
    之其他合理情況逕予排除（參照最高法院32年上字第67號判
    例）。
四、訊之被告甲○○堅不承有詐欺之犯行，而檢察官上訴除以推
    測之詞，認被告有意圖不法所有之不確定故意外，並無積極
    證據，足以證明被告與自稱為王代書者及潘世明有何犯意聯
    絡。次按連續犯之數行為，必須出自一個概括犯意，所謂概
    括犯意，係指行為人自始即預定一個犯罪計劃，而先後以連
    續數個行為反覆實施而言，惟檢察官無論起訴或上訴，就此
    屬於連續犯成立要件之事實，如施詐之手段、訛詐之對象及
　　不法所得均付闕如，此在審理事實法院不但無從據其起訴之
  　資料為適用法律之依據，甚且無法就其起訴之意旨為職權之
    調查，自不能僅憑其推測擬制之陳述，形成對被告有罪之確
    信，其上訴顯無理由，應予駁回。
據上論斷，應依刑事訴訟法第368條、第373條，判決如主文。
本案經檢察官張啟彬到庭執行職務。
中　　華　　民　　國　　94　　年　　4 　　月　　8 　　日
                  刑事第六庭審判長法  官  許國宏
                          　　　　法　官  林銓正
　　                              法  官  洪光燦
以上正本證明與原本無異。
不得上訴。
　                                書記官  陳玉嬋
中　　華　　民　　國　　94　　年　　4 　　月　　11　　日
